# 关于BOT项目金融资产、无形资产模式的思考与疑惑

提问人：sak008 时间：2018-03-28 20:56:30
请教陈版： 1 、BOT项目在协议中约定未来时期可定期收回确定金额的，应确认为金融资产模式，并相应确定长期应收款；协议未对未来收回金额作出保证，而仅授予收款权利，应确认为无形资产。那么金融资产+无形资产的模式一般对应协议中何种约定？是否为：协议中约定一个固定的可收回金额，并且约定如果实际服务提供量高于保底量，则按实际服务提供量乘以对应单价计算收入？ 如果对于以上情况的理解正确，是不是意味着这种情况下只确认无形资产是不合理的？一定要采用混合模式？
2 、假设混合模式下，且BOT协议主体未提供建造服务（发包出去），那么BOT协议主体不应该确认建造收入，而只能按照建造过程中支付的工程价款确认为金融资产（即建造合同成本）。若未来每期的固定收款折现到初始时点的金额小于建造成本，说明特许经营协议中的约定造成这个合同在当前时点来看是亏损的，签合同的目的在于希望未来一期或多期实际处理量超过保底处理量，以覆盖投入成本并获取收益。那么建造成本>未来收款现值的部分，是不是就是无形资产的账面价值？以上情况对应的会计分录应该如何做呢？借：长期应收款、无形资产，对应的贷方科目应该是什么？ 如果未来每期的固定收款折现到初始时点的金额大于建造成本，那说明这个合同的条款对BOT协议主体是有利的，哪怕未来一期都没有超过保底处理量，在当前时点看也是稳赚不赔的。那么对建造成本<未来收款现值的部分，应该如何处理？
3 、还是在混合模式下，若BOT协议主体提供了建造服务，又该如何处理呢？那么理论上讲在确认建造收入的同时，也应该按照建造合同的金额确认金融资产（即建造合同收入）。那么以上情况该如何进行会计处理呢？
4 、假设金融资产模式下，未提供建造服务，那么未来收款的现值就应该等于建造合同成本；如果提供了建造服务，那么未来收款的现值就应该等于建造合同收入。在上市公司的招股书中可以看到，对于采用金融资产模式的公司，无形资产中没有特许经营权，这也是得出上述理解的一个佐证。如此理解是否准确？是否可以理解为特许经营协议中的条款已经对折现率、未来收款、建造服务成本（收入）等作出了约定，使得建造成本（收入）=未来收款的现值？这种情况下的会计分录又是怎么样的呢？
谢谢陈版！

回答人：chenyiwei
1 、混合模式简单说就是：合同授予方（政府）提供了运营期内每期保底收费金额，但每期保底收费金额的折现值之和小于建造合同公允价值，因而不足以保证建造成本的回收和取得合理收益，此时需要通过超出保底量的按使用量收费来弥补该缺口。遇到这种情况，在建造阶段，首先将保底收费的折现值确认为金融资产，建造合同公允价值超出金融资产初始计量金额的部分即为无形资产。在实务中，这两者的区分通常要到建造完成，经过政府造价审核程序，进入运营期之前，才能最终确定。 相应地，运营期内每期收到的款项，相当于保底收费额的部分直接冲减长期应收款，不再确认营业收入；收费金额超出各该期保底收费的金额确认为营业收入，与无形资产的摊销和该期内实际发生的运营成本配比。
2 、决定能否在建造期内确认建造合同收入的，是本会计主体自身是否直接提供了基础设施的建造服务（具体操作有争议），与对价形式是金融资产还是无形资产无关。如果确认建造合同收入的，则金融资产和无形资产的对应贷方科目就是建造合同收入；如果不确认建造合同收入的，则金融资产和无形资产的对应贷方科目就是应付工程款等。
BOT金融资产模式的会计处理案例见附件。
BOT金融资产模式案例.docx
(20 KB, 下载次数: 615)
2018-3-29 05:24 上传 点击文件名下载附件

提问人：sak008 时间：2018-03-29 13:15:26
陈版，您附件中的案例是提供了建造服务的，若未提供建造服务，请问下列分录是否正确？
借：长期应收款 3583612.14（以建造成本而非收入计算等额本息，（3192998.42/2.673）*3） 贷：未确认融资收益 390613.72应付账款/银行帐款 3192998.42（建造合同成本，简单处理认为一次付清/挂账）
谢谢陈版！

回答人：chenyiwei
也可以，但这样就需要重新计算该长期应收款的实际利率了。

提问人：呼叫帮助 时间：2018-04-03 20:00:42
我正在审计一家城投公司，城投公司按财建[2016]504号规定对政府委托的项目确认了管理费，放在其他业务收入科目核算。 我认为不可以，原因是企业将政府委托的项目放在固定资产或在建工程科目核算，既然是自己的项目就不存在代建的问题，所以就不存在收取管理费的问题。我理解是否正确，陈版？ 后经沟通企业同意把这些资产调整到其他非流动资产科目核算，然后按规定提取代建管理费，我就同意了，不知这样处理我又是否正确，还望陈版指教！ 关于印发《基本建设项目建设成本管理规定》的通知 财建[2016]504号 代建管理费核定和支付应当与工程进度、建设质量结合，与代建内容、代建绩效挂钩，实行奖优罚劣。同时满足按时完成项目代建任务、工程质量优良、项目投资控制在批准概算总投资范围 3 个条件的，可以支付代建单位利润或奖励资金，代建单位利润或奖励资金一般不得超过代建管理费的10%，需使用财政资金支付的，应当事前报同级财政部门审核批准；未完成代建任务的，应当扣减代建管理费。

回答人：chenyiwei
要看是否为据实代收代付，企业方是否垫资等。如果从纯理论角度考虑资产、负债的定义和确认条件，不排除不应确认代建资产和专项应付款的可能性。

提问人：呼叫帮助 时间：2018-04-04 08:04:36
陈版您说，要看是否为据实代收代付，企业方是否垫资等。如果存在垫资，难道就不确认是代建项目吗？还是需要考虑其他什么事项？

回答人：chenyiwei
类似于总额法/净额法的分析思路，即本企业是否为就工程整体向政府负责的首要义务人。

提问人：呼叫帮助 时间：2018-04-04 22:23:59
陈版，我感觉城投公司这里总额法/净额法没有多大差异吧？ 陈版，本企业是为工程整体向政府负责的首要义务人，如何处理？还望您指教！

回答人：chenyiwei
1 、还是有很大差异，净额法只能确认代建管理费收入，总额法需确认建造合同收入和成本。 2 、如果明确为首要义务人，还要考虑具体的拆迁、施工等是本企业自主分包，还是政府指定分包？

提问人：呼叫帮助 时间：2018-04-05 10:25:36
还望陈版指教！ 是首要义务人， 具体的拆迁、施工等是本企业自主分包，怎么处理？ 如果是政府指定分包，怎么处理？

回答人：chenyiwei
是首要义务人且本企业自主分包，则本企业应按建造合同进度确认建造合同收入、结转成本；政府指定分包可以作为代收代付处理，按净额法。